臺灣高等法院臺南分院刑事判決
110年度上訴字第1098號
上  訴  人  
即  被  告  葉明展

指定辯護人  本院公設辯護人  簡松柏
上列上訴人因毒品危害防制條例案件，不服臺灣臺南地方法院11
0年度訴字第231號中華民國110年7月28日第一審判決（起訴案號
：臺灣臺南地方檢察署110年度偵字第2092號、110年度偵字第21
08號），提起上訴，本院判決如下：
    主  文
上訴駁回。
    事  實
一、葉明展明知甲基安非他命係毒品危害防制條例第2條第2項第
    2款所定之第二級毒品，依法不得持有、販賣，竟意圖營利
    ，基於販賣第二級毒品甲基安非他命牟利之犯意，先後於附
    表所示之時、地，以如附表所示之方式、價格及數量，販賣
    甲基安非他命給李登源2次、歐美伶1次。
二、案經臺南市政府警察局第一分局報請檢察官偵查起訴。
    理  由
一、上開犯罪事實，業據被告於警詢、偵查、原審及本院審理時
    均坦承不諱，並分別有如附表「相關證據」欄所示之證據資
    料在卷可稽，足以當作被告自白的補強證據。綜上，被告確
    有販賣甲基安非他命給李登源2次、歐美伶1次之情，應可認
    定。
二、販賣毒品為違法行為，刑責甚重，近年來政府為杜絕各級毒
    品之氾濫，對於販賣各級毒品，無不嚴加查緝，販賣毒品屬
    重罪，衡諸一般經驗法則，被告如非意圖營利，豈有鋌而走
    險而賣出甲基安非他命之理？況被告也自承販賣本案毒品，
    均是為賺一點自己施用等語明確（見原審卷第57頁），故其
    具有販賣毒品以牟利之犯意，甚為明確。從而，本案事證明
    確，被告犯行堪以認定，應依法論科。　　
三、論罪部分：
　㈠甲基安非他命係毒品危害防制條例第2條第2項第2款所定之第
    二級毒品，不得非法持有、販賣，被告竟持以販賣，故其如
    附表編號1至3之行為，均係犯同條例第4條第2項之販賣第二
    級毒品罪。被告持有毒品的低度行為，為販賣之高度行為所
    吸收，不另論罪。被告3次犯行，犯意各別，行為互殊，應
    予分論併罰。
  ㈡被告前因販賣第三級毒品案件，經本院判處有期徒刑1年10月
    確定（併宣告緩刑5年，但緩刑宣告嗣經撤銷）；又因施用
    毒品案件，經原審法院判處有期徒刑3月確定，其入監接續
    執行上開刑期後，於107年11月16日假釋付保護管束出監，1
    08年6月29日保護管束期滿假釋未經撤銷而執行完畢之事實
    ，業經檢察官於起訴事實中指明在案，並有其前案紀錄表可
    查，被告對此亦不爭執（見本院卷第149頁），其於5年內故
    意再犯本件有期徒刑以上之各罪，均為累犯；且被告前因販
    賣、施用毒品案件經執行完畢，自已深刻認知毒品之持有、
    施用、販賣等相關行為均於法不容，竟仍無視法紀而再犯本
    案，顯見其自我控管之能力欠缺，刑罰反應力格外薄弱，若
    依累犯加重其刑，並無罪刑不相當之情，除法定刑為無期徒
    刑部分依法不得加重外，餘各依刑法第47條第1項規定加重
    其刑。
  ㈢被告於偵查及審判中已坦承上開販毒之犯行，有各該次筆錄
    可稽，應各依毒品危害防制條例第17條第2項規定減輕其刑
    ，並均依法先加（法定刑為無期徒刑部分不得加重）後減之
    。　
　㈣辯護人雖主張被告本案僅是小額交易、數量甚微，且被告交
    易對象僅有2人，販賣次數也不多，被告僅是賺取毒品供自
    身施用，與大盤或中盤毒販相較顯然有別，請依刑法第59條
    規定酌減其刑云云。然刑法第59條規定犯罪之情狀可憫恕者
    ，得酌量減輕其刑，其所謂「犯罪之情狀」，雖與同法第57
    條規定科刑時應審酌之一切情狀，並非有截然不同之領域，
    於裁判上酌減其刑時，應就犯罪一切情狀（包括第57條所列
    舉之10款事項），予以全盤考量，審酌其犯罪有無可憫恕之
    事由（即有無特殊之原因與環境，在客觀上足以引起一般同
    情，以及宣告法定低度刑，是否猶嫌過重等等），以為判斷
    。但毒品危害防制條例第4條針對販賣各級毒品所設刑度，
    乃是依照各級毒品本身具有不同程度之危害性、成癮性，為
    禁絕毒品擴散、使國民遠離毒害，而對於行為人從事販賣各
    級毒品科予高低不等之刑度。從而，自無從僅憑行為多寡、
    販賣對象多或少、犯罪所得甚低、迫於經濟壓力等，即謂其
    犯罪情節足堪同情，以免過度傷害規範威信，架空法定刑度
    而違反立法本旨。而被告本案所為犯行，已適用毒品危害防
    制條例第17條第2項規定減輕其刑，原審於被告有累犯加重
    之事由之情形下，各罪僅量處有期徒刑5年2月，復以定應執
    行刑之方式調整其刑度（僅定應執行刑5年6月，實質上已大
    幅降低被告的刑期），則與其犯罪情節相較，已無客觀上足
    以引起同情，處以最低刑度猶嫌過重之情形，是本院認被告
    本案所犯各罪均無再適用刑法第59條規定酌量減輕之餘地。
    　
  ㈤被告雖供稱其毒品來自「勇哥」即劉子文云云。然劉子文涉
    嫌販賣毒品乙節，臺南市政府警察局第五分局移請檢察官偵
    辦後認為不能證明其有販賣甲基安非他命給被告而為不起訴
    處分確定，此有臺灣臺南地方檢察署111年度偵字第3086號
    不起訴處分書、臺灣高等檢察署臺南檢察分署111年度上職
    議字第1210號處分書在卷可稽（見本院卷第97-99頁、第115
    頁），自不合於毒品危害防制條例第17條第1項所規定「供
    出毒品來源，因而查獲其他正犯或共犯」之要件，無從據該
    項規定減輕其刑。
四、駁回上訴的理由：　　
　㈠原審以被告事證明確，因而適用上開實體法規論罪，並以行
    為人之責任為基礎，並審酌被告販毒之動機、手法、素行，
    販毒之次數3次、對象2人、價格及所獲利益，對侵害法益的
    程度，暨其自陳大學肄業之智識程度、家中有父母及弟妹，
    從事板模工作之家庭生活狀況（見原審卷第233頁）及其坦
    承犯行之犯後態度等一切情狀，分別量處如附表「主文」欄
    所示之刑，並考量被告犯行所侵害法益之同一性、數罪對法
    益侵害之加重效應、所反應行為人人格及犯罪傾向、社會對
    販賣毒品等特定犯罪處罰之期待、刑罰之邊際效用遞減等情
    ，及刑罰經濟、責罰相當原則，整體評價被告應受矯治之程
    度而酌定應執行刑有期徒刑5年6月。復敘明：被告用以與李
    登源、歐美伶聯繫販毒時使用之門號0000-000-000號三星廠
    牌行動電話1支（含SIM卡1枚），為供其犯如附表所示各罪
    時使用之物，應依毒品危害防制條例第19條第1項規定，宣
    告沒收追徵；另其各次販賣甲基安非他命並已實際收取價金
    ，此等價金自屬其犯罪所得，各應依刑法第38條之1第1項前
    段規定宣告沒收追徵，本院經核原審認事用法並無不當，量
    刑亦稱允洽，應予維持。
  ㈡被告上訴意旨以：伊已供出毒品來源為劉子文，原審未依法
    減刑，即有未合，且伊犯罪所得報酬不多，情節非重，原審
    的量刑亦屬過重云云。惟查，被告雖供稱其毒品上游為劉子
    文，但經檢警偵辦後並不能認定劉子文有販賣甲基安非他命
    給被告之情，而為其不起訴處分確定，已如上述，本案檢警
    既未因被告供述而查獲共犯或正犯即劉子文，自無從據以減
    免其刑；又按刑之量定，為求個案裁判之妥當性，法律賦予
    法院裁量之權，量刑輕重，屬為裁判之事實審法院得依職權
    自由裁量之事項。苟其量刑已以行為人之責任為基礎，並斟
    酌刑法第57條各款所列情狀，在法定刑度內，酌量科刑，如
    無偏執一端，致明顯失出失入情形，上級審法院即不得單就
    量刑部分遽指為不當或違法（最高法院72年度台上字第6696
    號判決）。查，原審以行為人之責任為基礎，斟酌刑法第57
    條之各款事由而為刑之量定，已於理由欄中詳加論敘載明，
    既未逾越法定刑度，亦未違反比例原則或罪刑相當原則，難
    認有何濫用權限情形。況販賣第二級毒品之法定刑為無期徒
    刑或10年以上有期徒刑之罪，原審就每次犯罪僅量處有期徒
    刑5年2月，均已接近加重後之法定最低度刑，而定應執行刑
    部分亦僅量定有期徒刑5年6月，也折讓甚多之刑期，顯已過
    度優惠被告，客觀上已無往下調降之可能性。綜上，被告以
    上開理由提起上訴而指摘原審判決不當，請求撤銷改判，為
    無理由，應予駁回。
據上論結，應依刑事訴訟法第368條，判決如主文。
本案經檢察官陳奕翔提起公訴、檢察官黃朝貴到庭執行職務。
中　　華　　民　　國　　111 　年　　5 　　月　　12　　日
                  刑事第七庭     審判長法  官　吳勇輝
                                       法  官　吳錦佳
                                       法　官　黃國永
以上正本證明與原本無異。
如不服本判決應於收受送達後20日內向本院提出上訴書狀，其未
敘述上訴理由者，並得於提起上訴後20日內向本院補提理由書（
均須按他造當事人之人數附繕本）「切勿逕送上級法院」。
　　                          　　　  書記官　葉宥鈞
中　　華　　民　　國　　111 　年　　5 　　月　　12　　日
附錄本案論罪科刑法條：
毒品危害防制條例第4條　
製造、運輸、販賣第一級毒品者，處死刑或無期徒刑；處無期徒
刑者，得併科新臺幣3千萬元以下罰金。
製造、運輸、販賣第二級毒品者，處無期徒刑或10年以上有期徒
刑，得併科新臺幣1千5百萬元以下罰金。
製造、運輸、販賣第三級毒品者，處7年以上有期徒刑，得併科
新臺幣1千萬元以下罰金。
製造、運輸、販賣第四級毒品者，處5年以上12年以下有期徒刑
，得併科新臺幣5百萬元以下罰金。
製造、運輸、販賣專供製造或施用毒品之器具者，處1年以上7年
以下有期徒刑，得併科新臺幣1百50萬元以下罰金。
前五項之未遂犯罰之。

附表：     【說明】 ㈠金額均為新臺幣。 ㈡警卷：臺南市政府警察局第一分局南市警一偵字第1100016309號刑案偵查卷宗。 ㈢偵卷：臺灣臺南地方檢察署109年度他字第5099號偵查卷宗。     編號 對象 販賣時、地及行為 相關證據 罪刑及沒收   1 李登源 葉明展於109年9月17日晚間7時前某時，以其持用之門號0000-000-000號行動電話使用通訊軟體「LINE」與李登源互相聯繫，以暗語約定交易甲基安非他命，並於上開聯繫後之同日晚間7、8時許，在其位於臺南市○○區○○路0段000巷00號之住處門口交付李登源甲基安非他命1小包（重量不詳），嗣經李登源於同年月19日凌晨0時45分許將價金500元轉入葉明展申辦之中國信託銀行帳號000-0000000000000000號帳戶內，以此方式完成甲基安非他命之交易。 ⑴證人李登源於警詢、偵查之證述（警卷第43至49頁，偵卷第115至120頁）。 ⑵中國信託商業銀行股份有限公司109年11月10日中信銀字第109224839285132號函暨左列葉明展帳戶之自動化交易LOG資料—財金交易明細、存款交易明細（警卷第19頁、第21頁、第25頁，偵卷第29至68頁）。 ⑶證人李登源之郵局帳戶基本資料（警卷第85頁）。 ⑷中華電信門號資料查詢結果（警卷第61頁）。  葉明展販賣第二級毒品，累犯，處有期徒刑伍年貳月。 未扣案之門號OOOOOOOOOOO號三星廠牌行動電話壹支（含SIM卡壹枚）及販賣毒品所得新臺幣伍佰元均沒收，於全部或一部不能沒收或不宜執行沒收時，追徵其價額。   2 李登源 葉明展於109年9月27日晚間11時前某時，以其持用之門號0000-000-000號行動電話使用通訊軟體「LINE」與李登源互相聯繫，以暗語約定交易甲基安非他命，並由葉明展於上開聯繫後之同日晚間11時許，在李登源位於臺南市○區○○路0段000巷00號之住處內交付李登源甲基安非他命1小包（重量不詳），再由李登源於同年月29日晚間11時56分許將價金500元轉入葉明展申辦之中國信託銀行帳號000-0000000000000000號帳戶內，以此方式完成甲基安非他命之交易。  葉明展販賣第二級毒品，累犯，處有期徒刑伍年貳月。 未扣案之門號OOOOOOOOOOO號三星廠牌行動電話壹支（含SIM卡壹枚）及販賣毒品所得新臺幣伍佰元均沒收，於全部或一部不能沒收或不宜執行沒收時，追徵其價額。   3 歐美伶 葉明展於109年8月23日上午11時前某時，以其持用之門號0000-000-000號行動電話與歐美伶互相聯繫，以暗語約定交易甲基安非他命，並於上開聯繫後之同日上午11時至中午12時許，在其位於臺南市○○區○○路0段000巷00號之住處將置放於玻璃球內之微量甲基安非他命（重量不詳）交與歐美伶，嗣由歐美伶於同日下午6時23分許將價金800元轉入葉明展申辦之中國信託銀行帳號000-0000000000000000號帳戶內，以此方式完成甲基安非他命之交易。 ⑴證人歐美伶於警詢、偵查之證述（警卷第29至34頁，偵卷第169至174頁）。 ⑵中國信託商業銀行股份有限公司109年11月10日中信銀字第109224839285132號函暨左列葉明展帳戶之自動化交易LOG資料—財金交易明細、存款交易明細（警卷第19頁、第23頁，偵卷第29至68頁）。 ⑶證人歐美伶之子林承毅之郵局帳戶基本資料（警卷第71頁）。 ⑷中華電信門號資料查詢結果（警卷第61頁）。　 葉明展販賣第二級毒品，累犯，處有期徒刑伍年貳月。 未扣案之門號OOOOOOOOOOO號三星廠牌行動電話壹支（含SIM卡壹枚）及販賣毒品所得新臺幣捌佰元均沒收，於全部或一部不能沒收或不宜執行沒收時，追徵其價額。